臺灣桃園地方法院民事判決　　　　　　 100年度小上字第22號
上　訴　人　吳容忍
訴訟代理人　宋宜瑾
　　　　　　吳協興
被　上訴人　吳美慧
上列當事人間請求清償債務事件，上訴人對於民國100 年4 月11
日本院中壢簡易庭100 年度壢小字第279 號第一審小額民事判決
提起上訴，於100 年11月29日言詞辯論終結，本院判決如下：
    主  文
原判決命上訴人給付被上訴人超過新台幣壹萬零捌佰玖拾參元本
息部分及該部分假執行宣告，暨除確定部分外訴訟費用之判決均
廢棄。
上開廢棄部分，被上訴人在第一審之訴駁回。
第一審（除確定部分外）及第二審訴訟費用計新台幣壹仟玖佰伍
拾肆元由被上訴人負擔。
    事實及理由
一、按對於小額程序之第一審裁判，得上訴或抗告於管轄之地方
    法院，然非以其違背法令為理由，不得為之，民事訴訟法第
    436 條之24第1 項、第2 項定有明文。而上訴狀應記載上訴
    理由，表明下列各款事項：(1)原判決所違背之法令及其具體
    內容。(2)依訴訟資料可認為原判決有違背法令之具體事實，
    民事訴訟法第436 條之25亦有明定。次按法院認定事實應憑
    證據，而證據之證明力固由法院依其自由心證斷定之，惟其
    認定須合於論理法則與經驗法則，否則其事實之認定，即屬
    違背法令（最高法院86年度台上字第394 號判決意旨參照）
    。本件上訴人主張：依上訴人於台新國際商業銀行股份有限
    公司（下稱台新銀行）帳戶（帳號：0000 0000000000 ）之
    交易明細資料，94年1 月至3 月間並無被上訴人代繳15,196
    元之內容，原審判決已違背證據資料等語，核已表明原審判
    決取捨證據認定事實恐有不符論理法則而違背法令之情形，
    與前揭規定並無不合，上訴人提起本件上訴之程序合法，合
    先敘明。
二、被上訴人起訴主張：上訴人前為購買門牌號碼為桃園縣桃園
    市○○路○段145 號2 樓房屋及其坐落基地（下稱系爭房地
    ），約定由被上訴人之女即上訴人之前妻江坤玲支付頭期款
    ，再由上訴人以系爭房地向台新銀行設定抵押貸款，並以分
    期方式償還，嗣上訴人於民國93年10月停止繳納分期款項，
    而被上訴人唯恐系爭房地遭查封拍賣，乃於93年10月13日轉
    帳匯款新台幣（下同）10,893元至房屋貸款帳戶0000000000
    00000 號（下稱系爭帳戶）以代上訴人繳納，並於94年1 月
    及同年3 月代上訴人繳納利息共15,196元。詎上訴人迄今仍
    未返還上開款項，又上開款項加計本件起訴前之利息，共計
    為33,492元，爰依法提起本件訴訟，並聲明：上訴人應給付
    被上訴人33,492元，及自93年10月13日起至清償日止，按週
    年利率5 ％計算之利息。另被上訴人於本院審理中表示對於
    台新銀行函覆本院之資料無意見。
三、上訴人則以：上訴人就原審判決應給付10,893元部分並不爭
    執，然逾此數額部分則均否認之。蓋依台新銀行所提供系爭
    帳戶交易明細及函覆資料可知，94年1 月及同年3 月並無被
    上訴人所謂代繳利息15,196元，且被上訴人亦未提出任何匯
    款紀錄資料為佐。
四、原審為被上訴人部分勝訴之判決，即上訴人應給付被上訴人
    26,089元，及自99年12月22日起至清償日止，按週年利率5
    ％計算之利息；被上訴人其餘之訴駁回。上訴人不服，提起
    上訴，並聲明：(一)原審判決命上訴人給付超過10,893元及其
    利息、訴訟費用、假執行部分應廢棄。(二)上開廢棄部分，被
    上訴人在第一審之訴駁回。被上訴人則答辯聲明：上訴駁回
    。
五、本院之判斷：依據台新銀行函覆本院函文：本貸款為抵利型
    房貸，如房貸客戶於本行另有存款帳戶，本行將以該存款帳
    戶餘額按原房貸放款利率計算利息回饋客戶。被上訴人所提
    出94年1 月至3 月繳息15,196元之資料（見支付命令卷第8
    頁）僅為該期間理應繳納利息之總額，尚未扣除抵利型房貸
    回饋之利息減免金額。該貸款之放款交易明細表（見本院卷
    第39頁）中94年1 月21日繳息金額4,046 元、94年2 月21日
    繳息金額5,441 元均為已扣除存款利息之金額，原應繳息金
    額分別為4,098 元、5,473 元，以此等金額加計上開放款交
    易明細表中94年3 月22日繳息金額4,928 元、94年3 月25日
    繳息金額715 元，再扣除93年12月21至93年12月31日之利息
    18元，即為15,196元（見本院卷第34、47頁回函及第49頁公
    務電話紀錄），由上開回函可知，被上訴人所指繳息15,196
    元，實乃上開放款交易明細表之繳息金額經依抵利型房貸方
    案調整利息前之應繳金額，並非除放款交易明細表之繳息資
    料外，另有其他繳息之事實。又上開94年1 月21日繳息4,04
    6 元、2 月21日繳息5,473 元、3 月22日繳息4,928 元，均
    係自上訴人於台新銀行另一帳戶（帳號：0000000000000 ）
    轉帳繳納，此有該帳戶明細附於原審卷第34頁可稽（各日期
    轉帳金額尚包含清償本金部分，故金額與利息金額不同），
    核與上開放款交易明細表所載各日期之交易金額（含本金及
    利息）及備註欄所示轉出帳號相符，足見此等利息均係上訴
    人所繳納，至於94年3 月25日繳息715 元，乃包含於被上訴
    人代為繳納之1,912,359 元中，雖為被上訴人代繳，然此金
    額業經被上訴人起訴請求上訴人返還，並經台灣高等法院以
    95 年 度上字第816 號判決被上訴人勝訴確定（下稱前案）
    ，有該判決附於原審卷第22至27頁可查，被上訴人於原審並
    陳明本訴係請求前案未判決之部分，是此部分715 元利息，
    並非被上訴人本件請求之範圍，堪可認定。綜上所述，94年
    1 月至3 月間系爭房貸利息，除上述715 元之外，均為上訴
    人所繳納，是被上訴人主張其代上訴人繳息15,196元一節，
    並非有據，委無可採。
六、從而，本件被上訴人請求上訴人返還不當得利，除原審判決
    已確定部分即10,893元外，其超過部分即15,196元，為無理
    由，不應准許。原審就超過前揭應准許部分為上訴人敗訴之
    判決，併依職權宣告假執行，均有未洽，上訴人上訴意旨指
    摘原判決此部分不當，求予廢棄改判，為有理由，自應由本
    院將原判決廢棄改判如主文第2 項所示。
七、本院依職權定本件第一審、第二審訴訟費用額為2,175 元（
    含第一審裁判費454 元、第二審裁判費1,500 元），應由被
    上訴人負擔。
八、據上論結，本件上訴為有理由，依民事訴訟法第436 條之
    32第2 項、第450 條、第78條、第436 條之32第1 項、第
    436 條之19第1 項，判決如主文。
中    華    民    國    100   年    12     月    20   日
            民事第二庭  審判長法  官  劉克聖
                              法  官  卓立婷
                              法  官  袁雪華
正本係照原本作成。
本判決不得上訴。
中    華    民    國    100   年    12     月    20   日
                              書記官  劉霜潔